臺灣高等法院民事裁定　　　　　　　　　100年度聲字第414號
聲　請　人　李國颯
上列聲請人因與相對人藍俊誠等30人間侵權行為損害賠償等事件
（本院98年度重上字第670 號），聲請法官迴避，本院裁定如下
：
    主  文
聲請駁回。
聲請費用由聲請人負擔。
    理  由
一、聲請意旨略以：
  (一)本院審判長法官魏麗娟於審理本院98年度重上第670 號侵權
    行為損害賠償等事件（下稱系爭訴訟），明知被上訴人楊美
    英、張永豐與另被上訴人周曼華、王熙倫、張寶卿、李巧之
    、陳慶豐、卓千惠、劉雪莉等人為同一公然連署誹謗伊案件
    之共同被告，竟任意切割訴訟內容，於民國（下同）100 年
    12月21日辯論期日，強迫伊將原本於起訴狀中表明以首都大
    廈16名住戶共同賠償新臺幣（下同）2 億元，扭曲為僅就其
    中被上訴人楊美英、張永豐2 人連帶賠償2 億元，嚴重損害
    伊之訴訟權益。
  (二)伊於系爭訴訟之準備程序中，要求勘驗所調取之臺北地方法
    院檢察署（下稱臺北地檢署）偵查卷（下稱系爭偵查卷）所
    附之錄音光碟，承審法官黃明發竟故意不予勘驗，對伊訴訟
    權利有重大實質之危害。
  (三)伊於100 年12月19日赴本院閱卷，竟未能閱得系爭偵查卷，
    嗣於100 年12月21日辯論期日，審判長法官魏麗娟始提示系
    爭偵查卷，伊因未閱覽其內容，請求審判長法官勿竟予終結
    辯論，並要求拷貝系爭偵查卷內之錄音光碟，詎審判長法官
    竟漠視伊之請求而終結辯論，使伊訴訟權利受損。
  (四)伊於系爭訴訟準備程序中之99年10月22日遞狀聲請訊問證人
    即中正分局警員陳忠德，並聲請調查臺北市政府警察局服務
    臺於95年12月8 日、95年12月9 日案件受理登記簿（下稱系
    爭登記簿）內容，承審法官黃明發竟未予調查，伊嗣於100
    年12月21日辯論期日中再次向審判長法官魏麗娟陳報，請求
    再開準備程序，亦未獲理，足認審判長法官魏麗娟並未詳閱
    卷宗。
  (五)伊於100 年12月19日赴本院閱卷之際，要求準用訴訟救助暫
    免繳納閱卷費之聲請，竟遭系爭訴訟承審法官拒絕，損害伊
    之權利。
  (六)爰依民事訴訟法第33條第1 項第2 款規定，聲請系爭訴訟之
    承審法官魏麗娟、吳麗惠、黃明發迴避等情。
二、按法官有應自行迴避而不自行迴避以外之情形，足認其執行
    職務有偏頗之虞者，當事人得聲請法官迴避，民事訴訟法第
    33條第1 項第2 款固定有明文。惟所謂法官執行職務有偏頗
    之虞之情形，係指法官對於訴訟標的有特別利害關係，或與
    當事人之一造有密切之交誼或嫌怨，或基於其他情形客觀上
    足疑其為不公平之審判者為其原因事實，若僅憑當事人之主
    觀臆測，或認法官就其聲明之證據不為調查鑑定或指揮訴訟
    欠當，則不得謂其有偏頗之虞（最高法院22年抗字第2346號
    、27年抗字第304 號、29年抗字第56號、69年臺抗字第457
    號判例意旨參照）。又聲請法官迴避之原因，依同法第34條
    第2 項、第284 條之規定，應自為聲請之日起3 日內提出能
    即時調查之證據以釋明之。而當事人如以就該訴訟有所聲明
    或陳述後，不得依民事訴訟法第33條第1 項第2 款聲請法官
    迴避，同法第33條第2項亦定有明文。經查：
  (一)聲請人主張系爭訴訟之審判長法官魏麗娟於100 年12月21日
    辯論期日，強迫其將起訴時請求首都大廈16名住戶共同賠償
    2 億元之請求，扭曲為僅就其中被上訴人楊美英、張永豐2
    人請求連帶賠償2 億元云云。然經本院核閱系爭訴訟100 年
    12月21日言詞辯論筆錄，聲請人陳明其上訴聲明二之第2 項
    即為：「被上訴人楊美英、張永豐連帶給付2 億元」，聲請
    人就其所述係遭審判長魏麗娟法官強迫其將原請求首都大廈
    16名住戶共同賠償2 億元，扭曲為僅請求被上訴人楊美英、
    張永豐連帶賠償一節，非僅未提出能即時調查之證據以釋明
    ，且聲請人所述其對首都大廈其餘住戶周曼華、王熙倫、張
    寶卿、李巧之、陳慶豐、卓千惠、劉雪莉等人之訴訟，業經
    臺灣臺北地方法院於98年9 月30日以起訴不合法裁定駁回，
    聲請人不服，提起抗告，亦經本院98年度抗字第1808號裁定
    駁回其抗告，有上開裁定附卷可稽。是聲請人所述首都大廈
    其餘住戶已非系爭訴訟所繫屬之當事人，自難認審判長魏麗
    娟法官有何強迫、扭曲聲請人所提請求之情事，更難據認魏
    麗娟法官就此有何偏頗之虞。
  (二)聲請人主張其於系爭訴訟之準備程序中，要求勘驗系爭偵查
    卷所附之錄音光碟，並聲請訊問證人、調閱系爭登記簿，承
    審法官黃明發均未置理。嗣於辯論期日再次向審判長魏麗娟
    法官請求調查上開證據，並要求拷貝系爭偵查卷所附之錄音
    光碟，再開準備程序，均為審判長魏麗娟法官拒絕一節。經
    本院審酌聲請人所舉上開聲請法官迴避之原因，屬承審法官
    關於調查證據、指揮訴訟程序之職權行使，揆諸上開說明，
    均與民事訴訟法第33條第1 項第2 款所定情形不合，尚難僅
    憑聲請人之主觀臆測及不滿法官就訴訟程序之指揮及進行，
    即認系爭訴訟之承審法官有何偏頗之虞。
  (三)至聲請人所稱其於100 年12月19日赴本院閱卷之際，要求準
    用訴訟救助暫免繳納閱卷費之聲請，竟遭系爭訴訟承審法官
    拒絕一事，非僅未據提出任何可供即時調查之證據以釋明之
    ，且觀諸卷附系爭訴訟100 年12月21日之言詞辯論筆錄，聲
    請人於其後之言詞辯論期日，仍就系爭訴訟進行聲明、陳述
    ，揆諸上開規定，聲請人已不得據此以系爭訴訟承審法官執
    行職務有偏頗之虞為由，聲請法官迴避。
三、綜上所述，聲請人聲請法官迴避，核與民事訴訟法第33條第
    1 項第2 款規定不符，不應准許，應予駁回。
四、爰依民事訴訟法第95條、第78條，裁定如主文。
中    華    民    國  100     年    12    月    30    日
                    民事第十五庭
                        審判長法  官  林恩山
                              法  官  陳雅玲
                              法  官  方彬彬
正本係照原本作成。
如不服本裁定，應於收受送達後10日內向本院提出抗告狀，並應
繳納抗告費新台幣１千元。
中    華    民    國   100    年    12    月    30    日
                              書記官  陳建邦